臺灣高等法院臺中分院刑事裁定　　　　　100年度聲再字第5號
再審聲請人
即受判決人　李良奇
選任辯護人　姜志俊律師
上列再審聲請人即受判決人因違反證券交易法案件，對於本院97
年度金上更(一)字第280號，中華民國98年3月24日第二審確定判決
（第一審案號：臺灣臺中地方法院93年度金訴字第86號，起訴案
號：臺灣臺中地方法院檢察署92年度偵字第11821號），聲請再
審，本院裁定如下：
    主  文
再審之聲請及停止刑罰之執行聲請均駁回。
    理  由
一、本件再審聲請人即受判決人（下簡稱再審聲請人）聲請意旨
    略以：(一)本件鈞院97年度金上更(一)字第280號刑事確定判決
    （下稱原確定判決）與鈞院95年度重訴字第2號附帶民事判
    決（下稱民事判決），所憑事實部分有諸多認定不同之處，
    且兩判決對再審聲請人是否具備詐欺之故意、投資評估報告
    書之定性、再審聲請人行為之獲益可能性等判決再審聲請人
    有罪所憑之基礎事實存有歧異；(二)上揭民事判決與原確定判
    決之結果不同，兩者於再審聲請人是否有詐欺告訴人之故意
    等重要基礎事實存有重大差異，為作成刑事判決時所不知或
    未予調查，且已為兩造不爭執，並具判決確定力；又該民事
    判決雖係原確定判決作成後之98年9月9日方作成，惟因本案
    所憑事實均係發生於89年至91年間，均屬本案刑事判決前業
    已存在而未發見，不及調查審酌，至其後始行發見者，故應
    具備顯著性及嶄新性；(三)前揭民事判決既已為雙方所不爭執
    而判決確定，顯見認事用法並無不妥之處，即應為刑事判決
    所憑之判決，刑事判決有罪應以民事判決成立為前提。上揭
    民事判決與原確定判決就事實之認定歧異，已生裁判一致性
    之問題，效果等同刑事判決所憑之通常法院裁判確定變更，
    依刑事訴訟法第420條第1項第4款意旨，應得聲請再審。(四)
    上揭民事判決係於原確定判決上訴三審之後作成，而本案係
    屬事實認定歧異之問題，非屬刑事訴訟法第393條及第394條
    規定之三審法院得調查之範疇，無法提出供最高法院調查，
    在無法突顯裁判一致性之機會下，最高法院未能就此民事判
    決予以審酌，顯係不可歸責於被告，且本案再審聲請人上訴
    遭最高法院判決駁回，再審聲請人喪失接受司法救濟之機會
    ，實屬不公；(五)本件原確定判決與背景事實相同之上揭民事
    判決，以及主要背景事實相同之臺灣臺中地方法院92年度自
    緝字第138號刑事判決、臺灣板橋地方法院檢察署91年度偵
    字第2049號不起訴處分書諸多基礎事實認定相同之情況下，
    請本於法理情准予裁定再審之聲請並依刑事訴訟法第435 條
    命裁定停止刑罰之執行等語。
二、按刑事訴訟法第420條第1項第4款所稱「原判決所憑之通常
    法院或特別法院之裁判已經確定裁判變更者」，係指原判決
    憑據通常法院或特別法院之另一裁判，為認定事實之基礎而
    諭知有罪之判決後，其所憑之該一其他裁判，業經確定裁判
    變更者而言。次按有罪之判決確定後，因發現確實之新證據
    ，足認受有罪判決之人應受無罪、免訴、免刑或輕於原判決
    所認罪名之判決者，為受判決人之利益，得聲請再審，刑事
    訴訟法第420條第1項第6款亦定有明文。其所謂發現確實之
    新證據，係指該證據於事實審法院判決前業已存在，為法院
    、當事人所不知，不及調查斟酌，至其後始行發現，且就證
    據本身形式觀察，固不以絕對不須經過調查程序為條件，但
    必須顯然可認為足以動搖原有罪之確定判決，而為受判決人
    無罪、免訴、免刑或輕於原判決所認罪名之判決者為限。亦
    即該新證據除須可認為確實具有足以動搖原確定判決，而對
    受判決人為更有利判決之「確實性」外，尚須具備該證據係
    在事實審法院於判決前已存在，因未經發現，不及調查斟酌
    ，或審判時未經注意，至其後始行發現之「嶄新性」特質，
    二者均屬不可或缺，倘若未具備上開確實性與嶄新性二種聲
    請再審新證據之特性，即不能據為聲請再審之原因（最高法
    院28年抗字第8號、33年抗字第70號判例意旨、90年度臺抗
    字第71號、93年度臺抗字第98號裁定意旨參照）。
三、經查：
  (一)本件再審聲請人前因違反證券交易法案件，因不服臺灣臺中
    地方法院93年度金訴字第86號判決提起上訴，經本院以97年
    度金上更(一)字第280號審理並判決後，再審聲請人不服，上
    訴於最高法院，嗣經最高法院以99年度臺上字第7323號判決
    駁回上訴，全案遂告確定，依刑事訴訟法第426條第3項規定
    ，本院自屬再審之管轄法院，合先敘明。
  (二)原確定判決乃依卷證資料綜合審認而諭知再審聲請人有罪之
    判決，且綜觀判決全文並無任何參酌再審聲請人所據以聲請
    再審之上揭民事判決作為認定犯罪事實依據之情形，此有原
    確定判決影本附卷可憑，是其認定事實之基礎並非依憑另一
    裁判。原確定判決既非以上揭民事判決為其憑據，嗣該民事
    判決之結論縱與原確定判決之認定並非一致，亦不生原確定
    判決所憑通常法院之裁判已經確定裁判變更，而得據為聲請
    再審之合法理由。再審聲請人此部分之聲請理由，於法即有
    未合。
  (三)再審聲請人另據上開民事判決，以發現確實之新證據為由聲
    請再審，惟該民事判決係於98年9月9日作成，並非原確定判
    決事實審法院於98年3月24日判決前已存在，因未經發現，
    不及調查斟酌，或審判時未經注意，至其後始行發現，與刑
    事訴訟法第420條第1項第6款之聲請再審「嶄新性」要件有
    間。且本院經核原確定判決之採證認事並無違反經驗、論理
    法則之情；再觀之該民事判決內容，其雖對證據價值有不同
    之認定，然並無其他事實或證據而顯然可認為足以動搖原有
    罪確定判決而為聲請人無罪之情事，自亦不符合上述聲請再
    審之確實性要件。是上揭民事判決自與刑事訴訟法第420 條
    第1項第6款所規定之「發現確實之新證據」要件不符。至再
    審聲請人旁敘所及之臺灣臺中地方法院92年度自緝字第138
    號刑事判決、臺灣板橋地方法院檢察署91年度偵字第2049號
    不起訴處分書，核均係本件確定判決前即已存在之文書證據
    ，且經原確定判決詳論不予採用之理由，自非上揭刑事訴訟
    法所規定之新證據，亦不足認定本件再審聲請有無理由之依
    據，併此敘明。
四、綜上，再審聲請人所述各節並無合於刑事訴訟法第420條第1
    項第4款、第6款所定之情形，自難認有再審之理由，自應駁
    回聲請人之聲請。而其同時聲請停止刑罰之執行部分，因聲
    請再審並無停止刑罰執行之效力，且其聲請再審部分既經駁
    回，其停止執行之聲請部分亦失所附麗，亦應予駁回。
據上論斷，應依刑事訴訟法第434條第1項，裁定如主文。
中    華    民    國   100    年    1     月    7     日
            刑事第二庭  審判長法  官  邱  顯  祥
                              法  官  張  國  忠
                              法  官  王  鏗  普
以上正本證明與原本無異。
如不服本裁定，得於收受送達後五日內向本院提出抗告書狀（須
附繕本）。
                              書記官  詹  雅  婷
中    華    民    國   100    年    1     月    7     日